臺灣屏東地方法院刑事判決　　　　　　　 99年度訴字第330號
公　訴　人　臺灣屏東地方法院檢察署檢察官
被　　　告　蔡文貴
選任辯護人　鍾武雄律師
上列被告因違反槍砲彈藥刀械管制條例案件，經檢察官提起公訴（
99年度偵字第1946號），本院判決如下：
    主  文
蔡文貴未經許可持有可發射子彈具有殺傷力之槍枝，累犯，處有
期徒刑年肆月，併科罰金新台幣萬元，罰金如易服勞役，以
新台幣壹仟元折算壹日，扣案之仿BERETTA 廠M9型改造手槍壹支
（含彈匣壹個，槍枝管制編號：0000000000號）及制式子彈顆
、非制式子彈陸顆均沒收。
    事  實
一、蔡文貴於民國94年間因施用毒品案件，經台灣高雄地方法院
    以94年度簡字第313 號判決判處有期徒刑4 月，如易科罰金
    ，以銀元300 元折算1 日確定；又因竊盜案件，經本院以94
    年度簡上字第21號判決判處有期徒刑1 年確定；復因違反槍
    砲彈藥刀械管制條例案件，經本院以94年度訴字第176 號判
    決判決處有期徒刑1 年2 月，併科罰金新台幣40,000元，如
    易服勞役新台幣900 元折算一日確定，上開各罪並經本院以
    94年度聲字第820 號裁定合併定應執行有期徒刑2 年5 月確
    定，而於96年6 月7 日假釋出監，嗣上開各罪復經本院以97
    年度聲減字第109 號裁定分別減為有期徒刑2 月、6 月、7
    月，應執行有期徒刑1 年2 月確定，嗣因減刑前已執行有期
    徒刑1 年5 月12日，其前揭經撤銷假釋之剩餘殘刑視於96年
    7 月16日執行完畢而無庸執行。詎其仍不知悔改，明知非經
    中央主管機關許可，不得持有槍砲彈藥刀械管制條例第4 條
    第1 項第1 、2 款所示可發射子彈具有殺傷力之各式槍枝及
    子彈，竟基於持有具有殺傷力之改造手槍及子彈之犯意，於
    99 年2月5 日11時許，在其位於屏東縣屏東市○○路450 巷
    15 號2樓住處，自一名真實姓名年籍不詳之成年人處，取得
    可發射子彈、具有殺傷力仿BERETTA 廠M9型之改造手槍1 支
    （槍枝管制編號：0000000000號）及具殺傷力之制式子彈4
    顆、非制式子彈9 顆，而未經許可而無故持有之。嗣於99年
    2 月8 日17時15分許，為警持本院所核發之搜索票前往上址
    搜索而查獲，並扣得上開改造手槍1 枝及非制式子彈9 顆（
    於送鑑定時經試射擊發3 顆，餘6 顆）、制式子彈4 顆（於
    送鑑定時經試射擊發1 顆，餘3 顆）。
二、案經屏東縣政府警察局屏東分局報告台灣屏東地方法院檢察
    署檢察官偵查起訴。
    理  由
壹、證據能力部分
一、按偵查中有關鑑定人之選任及鑑定機關（團體）之囑託，依
    刑事訴訟法第198 條及第208 條之規定，應由檢察官為之，
    而鑑定人及鑑定機關（團體）實施鑑定或審查之人所為之言
    詞或書面報告，即為傳聞證據之例外，具有證據能力。是以
    檢察官對於偵查中之案件，認須實施鑑定者，固應就具體個
    案，選任鑑定人或囑託鑑定機關（團體）為之；但對於司法
    警察機關調查中之案件，或有量大或急迫之情形，為因應實
    務之現實需求，如檢察官針對該類案件之性質，認為當然有
    鑑定之必要者，基於檢察一體原則，得由該管檢察長對於轄
    區內之案件，以事前概括選任鑑定人或囑託鑑定機關（團體
    ）之方式，俾便轄區內之司法警察官、司法警察對於調查中
    之此類案件，得即時送請事前已選任之鑑定人或囑託之鑑定
    機關（團體）實施鑑定，有法務部92年9 月1 日法檢字第09
    20035083號函可按。而台灣高等法院檢察署檢察長概括選任
    內政部警政署刑事警察局為「槍、彈鑑定」之鑑定機關，有
    臺灣高等法院檢察署檢察長概括選任鑑定機關名冊可按，是
    本案承辦員警於查獲扣案槍、彈，本於偵查輔助人員之身分
    ，在案件未移送檢察官偵辦前之調查犯罪階段，依據上開台
    灣高等法院檢察署檢察長之概括授權，先行將扣案子彈，送
    請檢察長預先核定之專責鑑定機關即內政部警政署刑事警察
    局實施鑑定，基於檢察一體原則，上開鑑定機關亦應視同受
    承辦檢察官所選任或囑託而執行鑑定業務，其出具之書面鑑
    定報告，應屬刑事訴訟法所定之傳聞例外，當具有證據能力
    。
二、次按被告以外之人於審判外之陳述，雖不符前4 條之規定，
    而經當事人於審判程序同意作為證據，法院審酌該言詞陳述
    或書面陳述作成時之情況，認為適當者，亦得為證據，刑事
    訴訟法第159 條之5 第1 項定有明文。其立法意旨在於傳聞
    證據未經當事人之反對詰問予以核實，原則上先予排除。惟
    若當事人已放棄反對詰問權，於審判程序中表明同意該等傳
    聞證據可作為證據，基於尊重當事人對傳聞證據之處分權，
    及證據資料愈豐富，愈有助於真實發現之理念，且強化言詞
    辯論主義，使訴訟程序得以順暢進行，上開傳聞證據亦均具
    有證據能力。經查，檢察官、被告蔡文貴及其辯護人就本院
    所引用下列被告以外之人於審判外之陳述，均知為傳聞證據
    ，並同意做為本案證據使用，本院審酌此等證據作成時之情
    況，均無不法之情事，且與待證事實具有關聯性，認為適宜
    作為本案之證據，故均有證據能力，合先敘明
貳、實體部分
一、上開持有改造槍枝及子彈之犯罪事實，業據被告蔡文貴於警
    詢、偵訊及本院審理時坦承不諱，並有改造手槍1 支及子彈
    共13顆扣案可憑，而本案扣案之手槍、子彈經送請內政部警
    政署刑事警察局以性能檢驗法、試射法鑑定結果認：1.送鑑
    手槍1 支（槍枝管制編號0000000000號），係改造手槍，由
    仿BERETTA 廠M9型半自動手槍製造之槍枝，換裝土造金屬槍
    管而成，擊發功能正常，可供擊發適用子彈使用，認具殺傷
    力；2.送鑑子彈13顆，其中4 顆，認均係口徑9mm 制式子彈
    ，採樣1 顆試射，可擊發，認具殺傷力；另9 顆，認均係非
    制式子彈，由金屬彈殼組合，直徑8.9 ±0.5mm 金屬彈頭而
    成，採樣3 顆試射，可擊發，認均具殺傷力等情，有內政部
    警政署刑事警察局99年3 月16日刑鑑字第0990021994號槍彈
    鑑定書1 份及照片6 幀在卷可按（見99年度偵字第1946號卷
    第6 至7 頁），上述鑑定結果，係檢驗機關本於專業知識及
    經驗以科學鑑定方法所得之結論，自可憑信。此外，復有本
    院99年度聲搜字第96搜索票1 紙、搜索扣押筆錄、扣押物品
    目錄表各1 份、查獲照片5 幀在卷可稽（見警卷第8 至12頁
    ），綜上所述，本案事證明確，其犯行應堪認定。
二、又被告雖於本院審理時供承上開改造手槍及子彈均係一名「
    林伯杉」之人於99年2 月5 日交與其寄藏，然經台灣屏東地
    方法院檢察署檢察官另案訊問林伯杉時，其否認本案改造手
    槍為其所有，有台灣屏東地方法院檢察署100 年3 月9 日屏
    檢榮讓100 偵2656字第7116號函文1 紙附卷足憑（見本院卷
    第159 頁），而被告及其辯護人復於本院審理中捨棄傳喚證
    人郭禹宏、沈明樺（見本院卷第171 頁），復參酌本案不構
    成槍砲彈藥刀械管制條例第18條第4 項之減刑事由（詳下述
    ），是被告寄藏槍枝及子彈之犯行除被告之供述外，並無其
    餘證據可資佐證，自應認被告為單純持有本案槍、彈對其較
    為有利。
三、核被告持有槍彈之行為，係犯槍砲彈藥刀械管制條例第8 條
    第4 項未經許可持有可發射子彈具殺傷力槍枝罪、同法第12
    條第4 項未經許可持有子彈罪。被告以一持有槍彈行為，同
    時觸犯上開2 罪名，應依想像競合犯從一重論以槍砲彈藥刀
    械管制條例第8 條第4 項之未經許可持有槍枝罪。被告有前
    揭事實欄所載之有期徒刑執行完畢紀錄，有台灣高等法院被
    告前案紀錄表1 份附卷可憑，其受有期徒刑執行完畢後，5
    年以內故意再犯本件有期徒刑以上之罪，為累犯，應依刑法
    第47條第1 項規定，加重其刑。又查，被告於99年2 月8 日
    1 7 時15分許，因涉犯毒品危害防制條例之罪嫌而由屏東縣
    政府警察局屏東分局員警持本院所核發之99年度聲搜字第96
    號搜索票，前往其位於屏東縣屏東市○○路450 巷15號2 樓
    住處搜索，在偵查機關尚未發覺其本件未經許可持有槍彈之
    犯行前，主動自住處床頭櫃旁抽屜取出本案扣案之槍彈，並
    坦承上開行為乙節，業據被告供承在卷，核與員警偵查報告
    所示查獲經過相符，並經本院勘驗搜索光碟屬實，有本院勘
    驗筆錄附卷供參（見警卷第2 頁、本院卷第134 至142 頁反
    面），然被告於本院99年5 月7 日準備程序期日無正當理由
    無故不到庭，復於同年7 月8 日準備程序期日經拘提未到，
    嗣於未到案期間另犯槍砲案件而由台灣屏東地方法院檢察署
    檢察官於同年7 月17日聲請羈押獲准乙情，有本院準備程序
    筆錄2 份、拘提報告、在監尚通緝中案件清單、台灣高等法
    院被告前案紀錄表各1 份附卷可參（見本院卷第32頁、45至
    51頁、第63頁反面），是其於緝獲前已於本案有逃亡之事實
    ，復其於本院訊問時供稱：「我之前沒有到庭是因為當時林
    伯杉要我幫他擔這個案件，他說他會處理，他要我先不要到
    庭，要我慢一點到庭，他有叫議員來講這件事情，我就相信
    他，所以我才會沒有到庭」等語（見本院卷第144 頁反面）
    ，是其明知有案在身仍刻意不到庭，顯見並無願受裁判之意
    ，與槍砲刀械管制條例第18條第1 項之自首要件規定不符，
    自不得依該條規定，減輕其刑。另被告雖於本院審理供承本
    案槍枝及子彈來源為林伯杉，然此為林伯杉所否認，且至本
    案言詞辯論終結時均未查獲林伯杉犯行，是不符合槍砲彈藥
    刀械管制條例第18條第4 項之減刑事由。附此敘明。
四、爰審酌被告素行非佳，有台灣高等法院被告前案紀錄表1 份
    在卷可參，無視法律規制而恣意持有槍、彈，持有槍、彈之
    時間及未持以另犯他罪之情節、對社會治安造成之危害程度
    、生活狀況、教育程度、犯後立即坦承犯行、態度尚佳等一
    切情狀，量處如主文所示之刑，及就罰金刑部分諭知易服勞
    役之折算標準。扣案之改造手槍1 支（含彈匣1 個，槍枝管
    制編號000000000 號）及現存制式子彈3 顆、非制式子彈6
    顆為違禁物，應依刑法第38條第1 項第1 款規定宣告沒收。
    至扣案經試射之制式1 顆及非制式子彈3 顆，因試射擊發後
    僅餘彈殼，已失卻違禁物性質，爰不予宣告沒收。
據上論斷，應依刑事訴訟法第299 條第1 項前段、槍砲彈藥刀械
管制條例第8 條第4 項、第12條第4 項，刑法第11條前段、第55
條、第47條第1 項、第42條第3 項、第38條第1 項第1 款，判決
如主文。
本案經檢察官陳立興到庭執行職務
中    華    民    國   100    年    4     月    26    日
                  刑事第五庭    審判長法  官  林家聖
                                      法  官  謝濰仲
                                      法  官  劉怡孜
以上正本證明與原本無異。
如不服本判決應於收受判決後10日內向本院提出上訴書狀，並應
敘述具體理由；其未敘述上訴理由者，應於上訴期間屆滿後20日
內向本院補提理由書（均須按他造當事人之人數附繕本）「切勿
逕送上級法院」。
中    華    民    國   100    年    4     月    27    日
                                      書記官  薛慧茹
附錄本案論罪科刑法條全文
槍砲彈藥刀械管制條例第8條第4項
未經許可，持有、寄藏或意圖販賣而陳列第1 項所列槍枝者，處
3 年以上10年以下有期徒刑，併科新臺幣7 百萬元以下罰金。
槍砲彈藥刀械管制條例第12條第4項
未經許可，持有、寄藏或意圖販賣而陳列子彈者，處 5 年以下
有期徒刑，併科新台幣 300 萬元以下罰金。